【裁判字號】    98,易,4173
【裁判日期】    990115
【裁判案由】    家庭暴力防治法
【裁判全文】
臺灣臺中地方法院刑事判決              98年度易字第4173號
公  訴  人  臺灣臺中地方法院檢察署檢察官
被      告  丙○○
上列被告因違反家庭暴力防治法案件，經檢察官提起公訴（98年
度偵字第28046號），本院判決如下：
    主    文
丙○○違反法院依家庭暴力防治法第13條所為遠離住所之民事保
護令裁定，累犯，處有期徒刑捌月。又違反法院依家庭暴力防治
法第13條所為禁止實施家庭暴力行為之民事通常保護令裁定，累
犯，處有期徒刑拾月。應執行有期徒刑壹年伍月。
    犯罪事實
一、丙○○前因犯妨害公務、傷害、毀損及違反家庭暴力防治法
    等案件，經本院分別判處有期徒刑6月、5月、4月及8月，復
    經本院裁定減刑後應執行有期徒刑1年8月確定，入監執行，
    於民國96年7月16日縮刑期滿執行完畢。丙○○為乙○○、
    趙甲○○之子，且與乙○○、趙甲○○均居住於臺中縣潭子
    鄉栗林村祥和新莊東一巷20號，而具有家庭暴力防治法第3
    條第2、3款所指之家庭成員關係。丙○○前於97年9月23日
    23時許，在上開住所，使喚趙甲○○為其購買香雞排，因趙
    甲○○不願意，丙○○即以三字經辱罵趙甲○○，並動手毆
    打趙甲○○，致趙甲○○受有顏面挫傷、右肩、右手臂、左
    手臂挫傷等傷害之家庭暴力行為，經本院於97年12月30日以
    97年度家護字第1480號民事通常保護令，命丙○○不得對趙
    甲○○及其家庭成員乙○○實施身體或精神上不法侵害之行
    為，不得對於趙甲○○為騷擾行為，及應於98年2月10日10
    後遠離趙甲○○位在臺中縣潭子鄉栗林村祥和新莊東一巷20
    號住所至少100公尺，保護令有效期間為1年。詎丙○○仍不
    知警惕，於98年1月13日收受該民事通常保護令後，基於違
    反保護令之犯意，於該保護令有效期間內之98年7月8日，出
    監後即返回前開趙甲○○位在臺中縣潭子鄉栗林村祥和新莊
    東一巷20號住所，而違反上開民事通常保護令關於應遠離住
    所至少100公尺之裁定。另基於違反保護令之犯意，於98年
    11月25日6時30分許，因不滿趙甲○○表示有鄰居檢舉抗議
    敲打牆壁及關門太大聲，即在臺中縣潭子鄉栗林村祥和新莊
    東一巷20號，接續以「幹你娘」、「雞巴」等語，出言辱罵
    趙甲○○，並出言「幹你娘」等語辱罵乙○○，而對趙甲○○、乙○○為精神上不法之侵害，而違反前開保護令所為不
    得對趙甲○○、乙○○實施精神上不法侵害與禁止直接騷擾
    趙甲○○行為之規定。
二、案經乙○○訴由臺中縣警察局豐原分局報請臺灣臺中地方法
    院檢察署檢察官偵查起訴。
    理    由
一、按被告以外之人於審判外之陳述，雖不符刑事訴訟法第159
    條之1至第159條之4之規定，而經當事人於審判程序同意作
    為證據，法院審酌該言詞陳述或書面陳述作成時之情況，認
    為適當者，亦得為證據。當事人、代理人或辯護人於法院調
    查證據時，知有第159條第1項不得為證據之情形，而未於言
    詞辯論終結前聲明異議者，視為有前項之同意。刑事訴訟法
    第159條之5定有明文。查被告於本院審理時，就證人乙○○
    於警詢時證述，同意有證據能力，得採為本案之證據有本院
    審判筆錄在卷可考，另本院審酌證人乙○○於警詢時陳述時
    之情狀，均查無被違法取供或非出於自由意志之情形，以之
    作為本案之證據，皆屬適當，依前揭規定，證人乙○○於警
    詢時之證述，得為本案之證據，合先敘明。
二、訊據被告丙○○對於前揭犯罪事實均坦承不諱，且據證人乙○○於警詢時證述明確，復有本院97年度家護字第1480號民
    事通常保護令、臺中縣警察局豐原分局保護令執行紀錄表各
    1份在卷可稽。且按命相對人遷出被害人住居所或遠離被害
    人之保護令，不因被害人同意相對人遷出或不遠離而失其效
    力，家庭暴力防治法第17條定有明文，被告縱經其母趙甲○○同意其返回前開住所，揭諸上開法律規定，仍屬違反上開
    保護令裁定。事證明確，被告前開犯行均堪認定。
三、查被告與趙甲○○為母子，與乙○○為父子，其3人間具有
    家庭暴力防治法第3條第3款所列直系血親之家庭成員關係，
    且按家庭暴力防治法所稱之家庭暴力者，謂家庭成員間實施
    身體或精神上不法侵害之行為；家庭暴力防治法第2條第1項
    定有明文。而所謂精神上不法之侵害，如藉由破壞東西或虐
    待寵物，甚至以自殺、脅迫被害人為不想作之事，及干擾被
    害人之生活作息、社會關係，或以言語傷害被害人之自尊及
    否定其感受、想法等。又家庭暴力防治法所稱騷擾者，謂任
    何打擾、警告、嘲弄或辱罵他人之言語、動作或製造使人心
    生畏怖情境之行為，家庭暴力防治法第2條第3項亦有明文。
    是被告在上述保護令之有效期間，對被害人趙甲○○辱罵「
    幹你娘」、「雞巴」等話語，衡諸一般社會觀念，足以表徵
    被告有藉以擾亂被害人之心理及生活安寧之意，且就被害人
    而言，亦足以干擾作息使之精神上及生活狀態陷於不安而處
    於備受困擾難安而無法平靜之狀態，顯然已構成家庭暴力防
    治法中之「精神上不法侵害」、「騷擾」、「通話」之行為
    。是核被告所為返回前開趙甲○○位在臺中縣潭子鄉栗林村
    祥和新莊東一巷20號住所，而違反上開民事通常保護令關於
    應遠離住所至少100公尺之裁定犯行，係違反家庭暴力防治
    法第61條第4款之違反保護令罪，所為辱罵乙○○、趙甲○○而違反上開民事通常保護令禁止實施精神上不法侵害與禁
    止直接騷擾趙甲○○行為裁定犯行，係違反家庭暴力防治法
    第61條第1、2款之違反保護令罪。被告上開辱罵趙甲○○行
    為雖違反上開民事通常保護令所禁止之2款行為，然法院依
    家庭暴力防治法第14條第1項通常保護令者，該保護令內之
    數款規定，僅分別為不同之違反保護令行為態樣，被告以一
    犯意為一違反保護令之行為，應屬單純一罪，只論以一違反
    保護令罪。又被告多次辱罵被害人趙甲○○而對被害人實施
    精神上不法之侵害與直接騷擾行為之違反上開民事通常保護
    令之行為，其時間緊接，犯罪地點相同，且侵害同一法益，
    又係基於單一犯罪決意為之，客觀上已難割裂為數個獨立犯
    罪行為各別評價，應認僅屬單一犯罪決意之數個舉動接續實
    行，為接續犯。被告以一行為同時辱罵乙○○及趙甲○○，
    係一行為觸犯數罪名，為想像競合犯，應依刑法第55條之規
    定，從一重處斷。被告所犯上開2罪間，時間相距達4月，且
    犯意各別，犯罪構成要件不同，應予分論併罰。且查，被告
    前因犯妨害公務、傷害、毀損及違反家庭暴力防治法等案件
    ，經本院分別判處有期徒刑6月、5月、4月及8月，復經本院
    裁定減刑後應執行有期徒刑1年8月確定，入監執行，於96年
    7月16日縮刑期滿執行完畢，有臺灣高等法院被告前案紀錄
    表1份在卷可參。爰審酌被告前於94年已因違反家庭暴力防
    治法案件經本院判處有期徒刑8月確定，又97年間因違反家
    庭暴力防治法案件，經本院判處拘役55日確定，仍不思反省
    ，顯見前受科刑無法矯治其心態，且其身為人子，不思孝順
    父母，無端出言辱罵父母，破壞家庭和諧，對於家人造成心
    裡恐懼非輕，且生活失序，並於家人申請保護後，屢次無視
    法院核發通常保護令之存在，藉故返回住所，致使被害人等
    承受莫大精神壓力，並於本院審理時，出言咆哮被害人，顯
    見其毫無反省悔悟之心，並被害人乙○○、趙甲○○對於本
    案所表達之意見（詳卷），及被告犯後坦承犯行等一切情狀
    ，分別量處如主文所示之刑，並定其應執行之刑。
據上論斷，應依刑事訴訟法第299條第1項前段，家庭暴力防治法
第61條第1款、第2款、第4款，刑法第11條前段、第55條、第47
條第1項、第51條第5款，刑法施行法第1條之1，判決如主文。
中    華    民    國    99    年     1    月    15    日
                  刑事第六庭    法  官  戴博誠
以上正本證明與原本無異。
如不服本判決應於收受判決後10日內向本院提出上訴書狀，並應
敘述具體理由；其未敘述上訴理由者，應於上訴期間屆滿後20日
內向本院補提理由書（均須按他造當事人之人數附繕本）「切勿
逕送上級法院」。
                                書記官  林政佑
中    華    民    國    99    年     1    月    15    日
【附錄論罪科刑法條全文】
家庭暴力防治法第61條：
違反法院依第14條第1項、第16條第3項所為之下列裁定者，為本
法所稱違反保護令罪，處3年以下有期徒刑、拘役或科或併科新
臺幣10萬元以下罰金：
一、禁止實施家庭暴力。
二、禁止騷擾、接觸、跟蹤、通話、通信或其他非必要之聯絡行
    為。
三、遷出住居所。
四、遠離住居所、工作場所、學校或其他特定場所。
五、完成加害人處遇計畫。

司法院資訊處製作；財團法人民間司法改革基金會備份。
